---
title: 'Análisis de datos con R'
subtitle: 'Homeworks de introducción a R'
author: 'Diego Nieto Lugilde'
format: html
toc: true
toc-depth: 2
lightbox: auto
editor: source
---

```{r setup, include=FALSE}
knitr::opts_chunk$set(echo = TRUE,
                      eval = FALSE)
```

::: {.callout-note collapse=false}
Los ejercicios tendréis que entregarlos para la evaluación del curso. Para ello, crea un script de R con RStudio. Ponle el nombre `homeworks_t1.R`. Dicho script deberá estar organizado con comentarios en castellano (poniendo una almohadilla `#` delante) y justo detrás el código necesario para realizar el ejercicio (ver ejemplo debajo). Además, si el ejercicio pide reflexionar sobre el resultado use los comentarios (con la `#`) para indicar sus reflexiones debajo del código. Una vez los tengáis completos deberéis subirlos en la actividad correspondiente de Moodle.

```{r}
#| echo: true
#| eval: false

# Parte 1
# Ejercicio 1
seq(1, 40, by = 2)

# Ejercicio 2
seq(1, 40, by = -2)
# Este código da error porque especifiqué algo mal :)

```
:::


## Parte 1 - Cargando *data frames*

**1. Genera de nuevo el *data frame* de presencias de especies que realizaste en la parte 3 de los ejercicios de clase (`Presence.csv`), y carga otro *data frame* complementario que contiene información sobre características de las especies (`Traits.csv`).**


**2. ¿Cuál es la altura promedio de todas las especies que ocurren en el "Site3"?**

::: {.callout-tip collapse="true"}
## Pista

Para ello podrías usar la función `which` para determinar que especies ocurren en el "Site3" y luego calcular su altura promedio. Cuidado al calcular el promedio, ya que las especies que no están presentes no deben usarse en el cálculo del valor medio.
:::


**3. ¿Qué sitio tiene el "SLA" promedio más alto?**

::: {.callout-tip collapse="true"}
## Pista

En esta ocasión, os estoy pidiendo que calculéis el SLA promedio de todos los sitios. Para ello deberéis hacer algo parecido a lo del ejercicio 2, pero para todos los sitio y no solo para el "Site3". Además, deberéis hacerlo para la variable SLA y no para la altura. De nuevo, tenéis que tener en cuenta cuales son las especies que aparecen en cada sitio y calcular la media del valor de SLA de todas ellas. Idealmente, generaréis un vector con el valor del SLA promedio de cada sitio. Posteriormente, deberéis averiguar cual de ellos tiene el valor más alto. Aquí la función `max()` será útil, ya que devuelve el elemento máximo en un vector o matriz.
:::


**4. Realiza la misma consulta usando la función `which.max()`.**


## Parte 2 - Depuración

Escribí un script que analiza los ficheros `Test Presences.csv` y `Test Traits.csv` para encontrar el sitio con la riqueza de especies más baja y calcula la masa foliar promedio de las especies en ese sitio. Mi script se llama "Lecture 1 Debugging.r". Copia el código de ese script en tu script debajo de un nuevo comentario `# Parte 2`.

**1. El script tiene varios errores. ¡Arreglalos! Lee detenidamente el encabezado del script ya que tiene información vital para saber si estás arreglando bien el script y obteniendo el resultado deseado.**

> Guarda la versión completa de tu script (con las partes 1 y 2) y súbelo a Moodle!

> Usa el foro de dudas de Moodle, envíame un correo electrónico o habla conmigo en cualquier momento antes de la siguiente clase si tienes problemas.