---
title: 'Análisis espaciales y multivariantes con R (AEMeR) aplicados a estudios de biodiversidad'
subtitle: 'Ejercicios de estadística descriptiva y contraste de hipótesis en R'
author: 'Diego Nieto Lugilde'
format: html
toc: true
toc-depth: 2
lightbox: auto
editor: source
---

```{r setup, include=FALSE}
knitr::opts_chunk$set(echo = TRUE,
                      eval = FALSE)
```

::: callout-note
Los ejercicios tendréis que entregarlos para la evaluación del curso. Para ello, crea un script de R con RStudio. Ponle el nombre `ejercicios_t3.R`. Dicho script deberá estar organizado con comentarios en castellano (poniendo una almohadilla `#` delante) y justo detrás el código necesario para realizar el ejercicio (ver ejemplo debajo). Además, si el ejercicio pide reflexionar sobre el resultado use los comentarios (con la `#`) para indicar sus reflexiones debajo del código. Una vez los tengáis completos deberéis subirlos en la actividad correspondiente de Moodle.

```{r}
#| echo: true
#| eval: false

# Parte 1
# Ejercicio 1
seq(1, 40, by = 2)

# Ejercicio 2
seq(1, 40, by = -2)
# Este código da error porque especifiqué algo mal :)

```
:::

