---
title: 'Análisis espaciales y multivariantes con R (AEMeR) aplicados a estudios de biodiversidad'
subtitle: 'Homeworks de graficado en R'
author: 'Diego Nieto Lugilde'
format: 
  html:
    logo: img/R-logo.png
    footer: "[Análisis de datos con R]((https://dnietolugilde.com/ADR-MUGAB-UCO)"
toc: true
toc-depth: 2
lightbox: auto
editor: source
---

```{r setup, include=FALSE}
knitr::opts_chunk$set(echo = TRUE,
                      eval = FALSE)
```

::: callout-note
Los ejercicios tendréis que entregarlos para la evaluación del curso. Para ello, crea un script de R con RStudio. Ponle el nombre `homeworks_t2.R`. Dicho script deberá estar organizado con comentarios en castellano (poniendo una almohadilla `#` delante) y justo detrás el código necesario para realizar el ejercicio (ver ejemplo debajo). Además, si el ejercicio pide reflexionar sobre el resultado use los comentarios (con la `#`) para indicar sus reflexiones debajo del código. Una vez los tengáis completos deberéis subirlos en la actividad correspondiente de Moodle.

```{r}
#| echo: true
#| eval: false

# Ejercicio 1.
# Parte 1
seq(1, 40, by = 2)

# Parte 2
seq(1, 40, by = -2)
# Este código da error porque especifiqué algo mal :)

```
:::


## Parte 1 - Realizando gráficas

**1. Carga de nuevo la tabla de datos almacenada en el fichero "Test Traits.csv". Dibuja tres histogramas en los que se observe la distribución de frecuencias de los valores de altura de las especies (Height), masa foliar (Leaf.Mass) y superficie foliar específica (SLA). Asegurate que los tres histogramas tienen todos el mismo número de barras y su presentación es aceptable para su publicación en un documento formal en español.**

**2. Realiza un gráfico de puntos en el que se vean la altura de las distintas especies en el eje x y la superficie específica de la hoja (SLA) en el eje y. Cada punto representará las medidas de altura y SLA de cada especie. Viendo el gráfico ¿crées que hay alguna relación entre la altura de las especies y la superficie específica de sus hojas? Argumenta tu respuesta.**

**3. Usa la función `par()` para mejorar la presentación gráfica de la figura. Puedes usar los parámetros que consideres oportunos y generar la gráfica como a ti más te guste. Eso si, debes modificar al menos 2-3 argumentos.**

**4. Repite los ejercicios 2 y 3 dos veces más. Una para comparar la altura de las plantas (Height) con la masa foliar (Leaf.Mass) y otra para comparar la masa foliar (Leaf.Mass) con su superficie foliar específica (SLA).**




> Guarda la versión completa de tu script, limpialo y asegúrate de que se ejecuta correctamente de principio a fin. Cuando lo tengas listo, súbelo a Moodle!

> Usa el foro de dudas de Moodle, envíame un correo electrónico o habla conmigo en cualquier momento antes de la siguiente clase si tienes problemas.