---
title: 'Análisis espaciales y multivariantes con R (AEMeR) aplicados a estudios de biodiversidad'
subtitle: 'Homeworks de estadística descriptiva y contraste de hipótesis en R'
author: 'Diego Nieto Lugilde'
format: html
toc: true
toc-depth: 2
lightbox: auto
editor: source
---

```{r setup, include=FALSE}
knitr::opts_chunk$set(echo = TRUE,
                      eval = FALSE)
```

::: {.callout-note collapse=false}
Los ejercicios tendréis que entregarlos para la evaluación del curso. Para ello, crea un script de R con RStudio. Ponle el nombre `homeworks_t2.R`. Dicho script deberá estar organizado con comentarios en castellano (poniendo una almohadilla `#` delante) y justo detrás el código necesario para realizar el ejercicio (ver ejemplo debajo). Además, si el ejercicio pide reflexionar sobre el resultado use los comentarios (con la `#`) para indicar sus reflexiones debajo del código. Una vez los tengáis completos deberéis subirlos en la actividad correspondiente de Moodle.

```{r}
#| echo: true
#| eval: false

# Ejercicio 1.
# Parte 1
seq(1, 40, by = 2)

# Parte 2
seq(1, 40, by = -2)
# Este código da error porque especifiqué algo mal :)

```
:::

# Parte 1: Gráficos descriptivos

**El conjunto de datos `Maple data.csv` contiene información sobre la localización (Longitud -X-, Latitud -Y- y Elevación) de un conjunto de parcelas donde se han medido varias características abióticas (Temperaturas, Precipitación, pH del suelo, y relación C:N del suelo), así como la presencia/ausencia de la especie *Acer campestre*.**

**1. Carga estos datos en la sesión de R y explora los datos.**
   a. ¿Cuantas parcelas de muestreo hay?
   b. ¿Que porcentaje de parcelas incluyen la especie *Acer campestre*? 
   c. ¿Hay datos ausentes (NAs) en alguna de las variables?
   d. ¿Cuantos datos faltan para cada variable?.
   e. ¿Cuales son los valores mínimos, medios y máximos de cada variable predictora?
 
:::{.callout-tip  appearance="simple" collapse=true}
## Pista

La función `is.na()` os será de gran ayuda.
:::

**2. Dibuja la localización (Coordinadas X e Y) de cada parcela de muestreo. Las parcelas que tienen presente a la especie *Acer campestre* dibújalas de color rojo y el resto de parcelas de color gris.**

**3. Utiliza la siguiente línea de código para dividir el área de gráficos en 6 partes `par(mfrow=c(2, 3))`. A continuación dibuja un histograma para cada una de las variables abióticas (temperaturas, precipitaciones, pH y C:N del suelo).**

**4. Analizando los gráficos ¿Cuales de las variables presentarían una distribución normal?**

**5. Ejecuta el código `par(mfrow=c(1,1))` para representar un sólo gráfico en el área de dibujo. A continuación, dibuja el histograma de los valores de la variable `Temp_jan` en los sitios donde no aparece la especie *Acer campestre* poniendo las barras de color gris. Después, dibuja un nuevo histograma para la misma variable pero en los sitios en los que si aparece *Acer campestre*, en esta ocasión pon las barras de color rojo y usa el argumento `add=T` para que dibuje el histograma encima del histograma anterior.**

**6. Viendo el gráfico ¿Crees que hay diferencias significativas en las condiciones de temperatura de enero entre las parcelas donde vive *Acer campestre* de las que no?**

**7. Repite los ejercicios 5 y 6, pero con la variable *pH*.**


# Parte 2: Contraste de hipótesis

**1. Utiliza la función `shapiro.test` para comprobar si las distintas variables abióticas realmente cumplen el supuesto de normalidad. Escribe un comentario en el script indicando para cada variable el valor de "p" y como interpretas dicho resultado (i.e. ¿consideras que tiene distribución normal la variable?).**

**2. Utiliza una función de contraste de hipótesis (i.e. t.test o wilcox.test, dependiendo de la normalidad de las variables) para comprobar si alguna de las variables analizadas podría explicar la presencia/ausencia de *Acer campestre*. Para ello deberéis indicarle al test los valores de la variable en las parcelas con *Acer campestre* y sin *Acer campestre*. Escribe un comentario en el código indicando si aprecias diferencias significativas entre los valores de la variable en los sitios donde está la especie y los que no.**

**3. Carga el fichero `beetles.xslx`. Este conjunto de datos lo he extraído del paquete `KnowBR` y tiene información de observaciones de diferentes especies de escarabajos en la Península Ibérica y Baleares. Además, le he incorporado los valores de 19 variables bioclimáticas en cada una de las observaciones.** 

a. Selecciona las 3 especies de escarabajos más frecuentes en la Península Ibérica y filtra el data.frame para quedarte sólo con las filas correspondientes a las observaciones de esas tres especies

b. Utiliza una ANOVA para comparar los valores de la variables `bio_1` (temperatura média anual) en los sitios en los que se encuentran las tres especies. 

> ¿Hay diferencias en los valores de temperatura media anual en los que viven las tres especies?
> ¿Son signficativas esas diferencias?
> ¿Qué especies viven sitios con temperaturas similares y cuales en sitios con temperaturas diferentes?

c. Repite el ejercicio con las variables `bio_7` (rango de temperaturas anual) y `bio_12` (precipitación anual)

> No olvides escribir el código y los comentarios con la explicación de tu interpretación de los resultados.